【裁判字號】    97,易,135
【裁判日期】    970620
【裁判案由】    過失傷害
【裁判全文】
臺灣苗栗地方法院刑事判決              97年度易字第135 號
聲  請 人  臺灣苗栗地方法院檢察署檢察官
被     告  甲○○
輔佐人即
被告之兄   乙○○
上列被告因過失傷害案件，經檢察官聲請以簡易判決處刑（96年
度偵字第5237號），惟本院認不宜逕以簡易判決處刑（96年度苗
交簡字第880 號），改適用通常程序審理，本院判決如下：
    主    文
甲○○犯業務過失傷害罪，處有期徒刑陸月，減為有期徒刑參月
，如易科罰金，以新臺幣壹仟元折算壹日。
    犯罪事實
一、甲○○係以駕駛計程車為業，為從事於業務之人。其於民國
    96年3 月14日10時許，駕駛車號OC－759 號營業小客車，沿
    台13甲線道路由北往南方向行駛內側車道，途經台13甲線道
    路南下12.5公里處即閃光黃燈號誌交叉路口時，理應注意行
    車速度該處為時速60公里而應依速限標誌，不得超速行駛，
    且應注意汽車行駛時，駕駛人應注意車前狀況，並隨時採取
    必要之安全措施等規定，且當時並無不能注意之視線不良或
    有障礙物阻擋之情狀，竟仍以時速7 、80公里之速度超速行
    駛，且疏未注意車前狀況隨時採取必要之安全措施，適有由
    陳世明騎車號BMW －098 號重型機車，亦沿台13甲線道路由
    北往南同方向行駛外側車道，途經該處時因往左偏駛，疏未
    注意左側直行之車輛，撞擊甲○○所駕駛營業計程車之右側
    前輪葉子板，甲○○急忙煞車，陳世明所騎機車倒向營業計
    程車右側車身，拖行後撞到計程車右前乘客座之玻璃，導致
    營業計程車之右前乘客座之玻璃破掉，陳世明並受有頭部外
    傷併硬腦膜下出血及硬腦膜下積水、左側顴骨骨折等傷害。
二、案經被害人陳世明之女兒丙○○訴請苗栗縣警察局竹南分局
    報請臺灣苗栗地方法院檢察署檢察官偵查後聲請以簡易判決
    處刑，惟本院認不宜逕以簡易判決處刑，而改適用通常程序
    審理。
    理    由
壹、證據能力部分：按被告以外之人於審判外之陳述，雖不符前
    4 條之規定，而經當事人於審判程序同意作為證據，法院審
    酌該言詞陳述或書面陳述作成時之情況，認為適當者，亦得
    為證據。當事人、代理人或辯護人於法院調查證據時，知有
    第159 條第1 項不得為證據之情形，而未於言詞辯論終結前
    聲明異議者，視為有前項之同意。刑事訴訟法第159 條之5
    定有明文。查被告及其輔佐人與檢察官於言詞辯論終結前，
    對於卷內被告以外之人之警詢筆錄（即本院引用）等證據，
    均未聲明異議，應視為被告已同意以之作為證據，且經本院
    審酌後，認無不適當之情形，則本院調查之卷內證據均有證
    據能力，合先敘明。
貳、認定事實部分：
    一、經查被告在前述時間及地點，駕駛營業小客車，沿台13
        甲線道路由北往南方向行駛內側車道，途經台13甲線道
        路南下12.5公里處即閃光黃燈號誌交叉路口時，應注意
        行車速度該處為時速60公里而應依速限標誌，不得超速
        行駛，且應注意汽車行駛時，駕駛人應注意車前狀況，
        並隨時採取必要之安全措施等規定，且當時並無不能注
        意之視線不良或有障礙物阻擋之情狀，以時速70、80公
        里之速度超速行駛，且疏未注意車前狀況隨時採取必要
        之安全措施，適有由被害人陳世明騎重型機車，亦沿台
        13甲線道路由北往南同方向行駛外側車道，途經該處時
        因往左偏駛，疏未注意左側直行之車輛，撞擊甲○○所
        駕駛營業計程車之右側前輪葉子板，甲○○急忙煞車，
        陳世明所騎機車倒向營業計程車右側車身，拖行後撞到
        計程車右前乘客座之玻璃，導致營業計程車之右前乘客
        座之玻璃破掉，陳世明並受有頭部外傷併硬腦膜下出血
        及硬腦膜下積水、左側顴骨骨折等傷害等事實，業據被
        告於警詢、偵查中及本院審理時供認不諱，並有下列證
        據為證：道路交通事故現場圖（偵查卷第15頁）。
        道路交通事故調查報告表（偵查卷第16、17頁）。苗
        栗縣警察局竹南分局新港分駐（派出）所道路交通事故
        當事人酒精測定紀錄表（偵查卷第18頁，未引用）。
        衛生署苗栗醫院檢驗科一般生化學檢查檢驗結果（偵查
        卷第19頁）。童綜合醫院診斷證明書（偵查卷第20頁
        ）。肇事現場照片8 張（偵查卷第21頁到第24頁）。
        苗栗縣警察局竹南分局新港派出所刑事案件陳報單（
        第25頁）。行政院衛生署苗栗醫院死亡證明書（偵查
        卷第35頁）。行政院衛生署苗栗醫院診斷證明書（偵
        查卷第36頁）、調解不成立證明書（偵查卷第37頁）。
        甲○○出具之財團法人為恭紀念醫院乙種診斷證明書
        （偵查卷第39頁）。臺灣省竹苗區車輛行車事故鑑定
        委員會96年6 月25日竹苗鑑960297字第0965 302151 號
        函及鑑定意見書（偵查卷第43頁到第44-1頁）。從而，
        被告駕駛營業計程車與被害人陳世明所騎之普通重型機
        車發生碰撞，因而導致被害人陳世明受傷，洵堪認定。
    二、按行車速度，依速限標誌或標線之規定，無速限標誌或
        標線者，行車時速原則上不得超過50公里；又汽車行駛
        時，駕駛人應注意車前狀況及兩車併行之間隔，並隨時
        採取必要之安全措施，道路交通安全規則第93條第1 項
        第1 款、第94條第3 項均定有明文，被告既考領有駕駛
        執照，又駕駛計程車為業務，當熟知上開規定，其於右
        揭時地駕駛車輛，於限制時速60公里之道路，以70-80
        公里時速駕車，併應注意能注意而不注意車前狀狀況等
        上開規定，以致肇事，被告之行為自有過失。至被害人
        陳世明騎重型機車，亦沿台13甲線道路由北往南同方向
        行駛外側車道，途經該處時因往左偏駛，疏未注意左側
        直行之車輛，而發生撞擊肇事，其於本件事故之發生自
        屬亦有過失。再本件肇事因素，經送台灣省竹苗縣區車
        輛行車事故鑑定委員會鑑定結果，亦認「陳世明駕駛重
        機車行經閃光黃燈號岔路口往左偏駛未注意左側直行車
        輛，為肇事原因。甲○○駕駛營業小客車行經閃光黃燈
        號岔路口超速行駛且未注意車前狀況為肇事次因」，有
        該會96年6 月25日竹苗鑑960297字第0965302151號函及
        鑑定意見書可證（偵查卷第43頁到第44-1頁）。惟按縱
        告訴人之父親陳世明與有過失，但既由於被告之過失併
        合而為本件肇事危害發生之原因，被告之刑責，亦不能
        因此相抵而解免，僅可供量刑之斟酌而已。此外，被害
        人陳世明因被告之業務過失肇事致受有上揭傷害，亦有
        童綜合醫院診斷證明書（偵查卷第20頁）1 紙附卷可稽
        ，被告業務過失行為與被害人陳世明之傷害間復具有相
        當因果關係。又本件被害人陳世明業因腦血栓症合併腦
        梗塞及腦水腫，腸胃道出血、肺炎等病症，業於96年11
        月7 日因病死亡，此有行政院衛生署苗栗醫院出具之死
        亡證明書足稽，然查，被害人陳世明於96年3 月14日因
        上開肇事受有頭部外傷併硬腦膜下出血及硬腦膜下積水
        、左側顴骨骨折等傷而急診住院，至同年3 月16日出加
        護病房，後於同年3 月28日辦理出院，醫生建議門診持
        續追蹤治療，有童綜合醫院診斷證明書可憑（偵查卷第
        20頁），而告訴人丙○○以被害人陳世明於96年11月7
        日11時40分因腦血栓症合併腦梗塞及腦水腫引起之病死
        （偵卷第35頁死亡證書）係因上開車禍所導致之死亡結
        果，除檢察官在聲請簡易處刑書已經記載「無積極之證
        據足認被害人陳世明之死亡與本件車禍有何因果關係」
        外，告訴人丙○○亦未曾在本院審理時提供新的事證資
        料供檢察官或本院調查，因此告訴人丙○○執著於其父
        親陳世明係因上開車禍導致致死之結果，係與檢察官以
        被告涉業務過失傷害罪有明顯之不同，本院復因無積極
        證足以證明其所述為真，故無法認定本件被告係涉犯業
        務過失致死罪，附此說明。
    三、綜上所述，本案事證明確，被告犯行堪以認定，應予依
        法論罪科刑。
參、論罪科刑部分：
    一、被告平日以駕駛計程車為業，係從事駕駛業務之人。核
        被告所為，係犯刑法第284 條第2 項前段之因業務過失
        傷害人罪。
    二、爰審酌被告之年齡、智識及其因駕駛營業計程車因超速
        、疏未注意車前狀況而肇事，為肇事次因，及被害人陳
        世明往左偏駛未注意左側直行車以致本案車禍發生，為
        肇事主因。上開車禍造成被害人陳世明受有頭部外傷併
        硬腦膜下出血及硬腦膜下積水、左側顴骨骨折等傷，及
        被告於犯罪後坦承犯行，亦願意除保險理賠150 萬元及
        醫藥費用3 萬元外，另再賠償被害人之女即告訴人丙○
        ○26萬元等之損失，惟終因告訴人丙○○無法接受26萬
        元之賠償金額而未能達成和解等一切情狀，量處如主文
        所示之刑，以資懲儆。
    三、又本件被告犯罪行為之時間，係在96年4 月24日以前，
        合於中華民國96年罪犯減刑條例第2 條第1 項第3 款之
        減刑條件，應減其宣告刑2 分之1如 主文所示，並諭知
        易科罰金之折算標準，以示懲儆。
肆、應適用法條
    一、刑事訴訟法第452 條、第299條第1項前段。
    二、刑法第284 條第2 項段、第41條第1 項前段。
    三、刑法施行法第1 條之1 。
    四、中華民國96年罪犯減刑條例第2 條第1 項第3 款、第7
        條。
本案經檢察官林映姿到庭執行職務。
中    華    民    國    97    年    6     月    20    日
                  刑事第三庭    法  官  張珈禎
以上正本證明與原本無異。
如不服本判決，應於判決送達後10日內向本院提出上訴狀（應抄
附繕本），其未敘述上訴理由者，應於上訴期間屆滿後20日內補
提理由書狀於本院，上訴於臺灣高等法院臺中分院。告訴人或被
害人如對於本判決不服者，應具備理由請求檢察官上訴，其上訴
期間之計算係以檢察官收受判決正本之日期為準。
中    華    民    國    97    年    6     月    20    日
                                書記官  黃雅琦
附錄本案論罪科刑法條全文：
中華民國刑法第284條
（過失傷害罪）
因過失傷害人者，處六月以下有期徒刑、拘役或五百元以下罰金
，致重傷者，處一年以下有期徒刑、拘役或五百元以下罰金。
從事業務之人，因業務上之過失傷害人者，處一年以下有期徒刑
、拘役或一千元以下罰金，致重傷者，處三年以下有期徒刑、拘
役或二千元以下罰金。


司法院資訊處製作；財團法人民間司法改革基金會備份。
